【裁判字號】    98,訴,2710
【裁判日期】    981020
【裁判案由】    毒品危害防制條例
【裁判全文】
臺灣臺中地方法院刑事判決              98年度訴字第2710號
公  訴  人  臺灣臺中地方法院檢察署檢察官
被      告  乙○○
                     (
指定辯護人  本院公設辯護人丙○○
上列被告因毒品危害防制條例案件，經檢察官提起公訴（98年度
偵字第14528 號）及移送併案審理（98年度偵字第18997 號），
本院判決如下：
    主    文
乙○○犯如附表所示之罪，各處如附表主文所示之刑（含主刑、
從刑）。應執行有期徒刑拾伍年陸月。扣案之NOKIA 廠牌行動電
話壹支（含0000000000號門號卡壹枚）沒收；未扣案之販賣毒品
所得共新臺幣玖仟元與尤裕進連帶沒收，如全部或一部不能沒收
時，以其與尤裕進財產連帶抵償之；未扣案之0000000000號行動
電話壹支（含門號卡壹枚）沒收，如全部或一部不能沒收時，與
尤裕進連帶追徵其價額或以其與尤裕進財產連帶抵償之。
    犯罪事實
一、乙○○（綽號大胖仔）與尤裕進（綽號小隻、鳥仔、大仔、
    鴿子，另案經檢察官偵辦）均明知海洛因屬毒品危害防制條
    例第2條 第2 項第1 款規定之第一級毒品，不得無故持有、
    販賣，竟共同基於販賣海洛因以營利之犯意聯絡，約定尤裕
    進以幫乙○○贖回典當之機車及提供免費海洛因供其施用為
    代價，由乙○○代尤裕進接聽購買海洛因者之電話，前往約
    定地點交付海洛因給購買者，並收取價金後轉交予尤裕進之
    合作模式，共同為下列販賣第一級毒品海洛因犯行：
  (一)於民國98年5 月初某日，由莊欽傑以公共電話，與乙○○所
    有之0000000000號行動電話聯絡，約定購買新臺幣（下同）
    1,000 元之海洛因1 包，雙方相約在乙○○位於臺中縣沙鹿
    鎮○○○○街36號住處交付，隨即於同日稍晚，在上址一手交
    錢，一手交貨，完成交易。
  (二)於上開(一)過後3 、4 日之98年5 月初某日，由莊欽傑以公共
    電話，與乙○○所有之前述0000000000號行動電話聯絡，約
    定購買1,000 元之海洛因1 包，雙方相約在乙○○前揭住處
    交付，隨即於同日稍晚，在上址一手交錢，一手交貨，完成
    交易。
  (三)於98年5 月9 日上午9 時32分許，由林俊億以其持有之0000
    000000號行動電話，撥打給尤裕進所有交予乙○○使用之00
    00000000號行動電話，約定購買1,000 元之海洛因1 包，雙
    方相約在臺中縣沙鹿鎮某全家便利商店交付，隨即於同日稍
    晚，在上址一手交錢，一手交貨，完成交易。
  (四)於98年5 月9 日下午3 時13分許，由鄭森峰以其持有之0000
    000000號行動電話撥打給尤裕進所有交予乙○○使用之前述
    0000000000號行動電話（起訴書誤載本次為尤裕進接聽），
    約定購買1,000 元之海洛因1 包，雙方相約在臺中縣清水鎮
    ○○路與中華路口之嘉品五金行前交付，隨即於同日下午5
    時21分許，在上址一手交錢，一手交貨，完成交易。
  (五)於98年5 月10日上午9 時05分許，由鄭森峰以其持有之0000
    000000號行動電話撥打給尤裕進所有交予乙○○使用之前述
    0000000000號行動電話（起訴書誤載本次為尤裕進接聽），
    約定購買1,000 元之海洛因1 包，雙方相約在臺中縣清水鎮
    ○○路之思夢樂服飾店前交付，隨即於同日稍晚，在上址一
    手交錢，一手交貨，完成交易。
  (六)於98年5 月13日下午1 時27分許，由王秋雄（起訴書有部分
    誤載為王清雄）以其持有之0000000000號行動電話撥打給尤
    裕進所有交予乙○○使用之前述0000000000號行動電話，約
    定購買1,000 元之海洛因1 包，雙方相約在臺中縣沙鹿鎮○
    ○路之旭日汽車材料店前交付，隨即於同日稍晚，在上址一
    手交錢，一手交貨，完成交易。
  (七)於98年5 月13日下午6 時15分許，由林政翰以其持有之0000
    000000號行動電話撥打給尤裕進所有交予乙○○使用之前述
    0000000000號行動電話，約定購買1,000 元之海洛因1 包，
    雙方相約在臺中縣沙鹿鎮○○路之寶成游泳池旁交付，隨即
    於同日稍晚，在上址一手交錢，一手交貨，完成交易。
  (八)於98年5 月13日晚間7 時14分許，由王清魁以其持有之0000
    000000號車內行動電話撥打給尤裕進所有交予乙○○使用之
    前述0000000000號行動電話（起訴書誤載本次為尤裕進接聽
    ），約定購買1,000 元之海洛因1 包，雙方相約在臺中縣沙
    鹿鎮北勢國中前之全家便利商店交付，隨即於同日稍晚，在
    上址一手交錢，一手交貨，完成交易。
  (九)於98年5 月17日上午10時46分許，由王秋雄以其持有之0000
    000000號行動電話撥打給尤裕進所有交予乙○○使用之前述
    0000000000號行動電話，約定購買1,000 元之海洛因1 包，
    雙方相約在臺中縣沙鹿鎮之北勢國中前之全家便利商店交付
    ，隨即於同日稍晚，在上址一手交錢，一手交貨，完成交易
    。
  (十)嗣乙○○於98年6 月10日上午11時10分，在雲林縣斗六市○
    ○路21號為警拘提到案，並於同日下午2 時許，經警帶同乙
    ○○至其前揭住處扣得乙○○所有供本案販毒予莊欽傑聯絡
    使用之NOKIA 廠牌手機1 支（含0000000000號門號卡1 枚）
    。
二、案經臺中縣警察局清水分局報告臺灣臺中地方法院檢察署檢
    察官偵查起訴及移送併案審理。
    理    由
一、證據能力之說明
    按被告以外之人於審判外之陳述雖不符刑事訴訟法第159 條
    之1 至之4 等4 條之規定，而經當事人於審判程序同意作為
    證據，法院審酌該言詞陳述或書面陳述作成時之情況，認為
    適當者，亦得為證據；當事人、代理人或辯護人於法院調查
    證據時，知有刑事訴訟法第159 條第1 項不得為證據之情形
    ，而未於言詞辯論終結前聲明異議者，視為有前項之同意，
    同法第159 條之5 定有明文。立法意旨在於傳聞證據未經當
    事人之反對詰問予以核實，原則上先予排除。惟若當事人已
    放棄反對詰問權，於審判程序中表明同意該等傳聞證據可作
    為證據；或於言詞辯論終結前未聲明異議，基於尊重當事人
    對傳聞證據之處分權，及證據資料愈豐富，愈有助於真實發
    見之理念，且強化言詞辯論主義，使訴訟程序得以順暢進行
    ，上開傳聞證據亦均具有證據能力。查下述經本院於審判期
    日調查並引用作為認定被告乙○○犯罪事實之被告以外之人
    於審判外之陳述，依全般卷證資料顯示，其等作成之狀態，
    並無違背個人意思而為陳述，或其他違法取供之情形，且公
    訴人、被告及辯護人於本院準備程序時，均已明確表示對於
    證據能力部分無意見，復於本院審理中亦不爭執證據能力及
    真實性，且本院審酌該等陳述作成當時，並無不當取供之情
    形，復為本院事實認定之重要依據，認為以之作為本案之證
    據均屬適當，故應認均具有證據能力，合先敘明。
二、得心證之理由
    上開犯罪事實，業據被告於本院審理時坦承不諱，核與證人
    莊欽傑、林俊億、鄭森峰、王秋雄、林政翰、王清魁於警詢
    及偵查中證述之情節均相符合，並有其等指認被告即為交付
    毒品且收取價金者之指認犯罪嫌疑人紀錄表，及被告與林俊
    億、鄭森峰、王秋雄、林政翰、王清魁以電話聯絡本案毒品
    交易時經警方實施通訊監察之譯文附卷可稽，復有被告所有
    供本案販毒予莊欽傑聯絡使用之NOKIA 廠牌行動電話1 支（
    含0000000000門號卡1 枚）扣案可資佐證，足認被告自白與
    事實相符，堪以採信。又被告上開犯罪事實欄編號(四)、(五)、
    (八)犯行，依證人鄭森峰、王清魁於警詢及偵查中所述及各該
    通訊監察譯文所示，其2 人於電話中均係向被告洽購海洛因
    ，並非由尤裕進接聽，起訴書記載此3 次電話均係由尤裕進
    接聽，應屬誤載，應予更正。另證人鄭森峰於警詢及偵查中
    固證稱其向被告買了2 次海洛因，有1 次買1,000 元，另1
    次買2,000 元，然被告否認鄭森峰曾向其購買2,000 元之海
    洛因，而供稱：我記得他都買1,000 元等語，本院復查無其
    他證據足資認定鄭森峰確曾向被告購買2,000 之海洛因，依
    罪疑有利於被告認定之原則，應認定被告上開犯罪事實欄編
    號(四)、(五)犯行，各係販賣1,000 元之海洛因予鄭森峰，併予
    敘明。參以近年來毒品之濫用，危害國民健康與社會安定日
    益嚴重，治安機關對於販賣毒品之犯罪行為，無不嚴加查緝
    ，各傳播媒體對於政府大力掃毒之決心亦再三報導，已使毒
    品不易取得且物稀價昂，苟本件被告之共犯尤裕進於買賣之
    過程中無利可圖，縱屬至愚，亦無甘冒被取締移送法辦判處
    重刑之危險而平白從事海洛因買賣之理，是其販入之價格必
    較其出售之價格為低，而有從中賺取買賣價差牟利之意圖，
    應屬合理認定。被告因尤裕進承諾為其贖回典當之機車及提
    供免費海洛因供其施用，而同意代尤裕進接聽購買海洛因者
    之電話，前往約定地點交付海洛因給購買者，並收取價金後
    轉交予尤裕進，其2 人以此合作模式共同販賣海洛因，被告
    所參與者，既為交付毒品及收取價金之販毒構成要件行為，
    自應論以共同正犯而非幫助犯。綜上所述，本件事證明確，
    被告上開與尤裕進共同販賣第一級毒品之犯行均堪以認定，
    應予依法論科。
三、論罪科刑
  (一)核被告所為，均係犯毒品危害防制條例第4 條第1 項之販賣
    第一級毒品罪（被告行為後，毒品危害防制條例第4 條第1
    項「製造、運輸、販賣第一級毒品者，處死刑或無期徒刑；
    處無期徒刑者，得併科新臺幣1000萬元以下罰金」，雖已於
    98年5 月20日公布修正為「製造、運輸、販賣第一級毒品者
    ，處死刑或無期徒刑；處無期徒刑者，得併科新臺幣2000
    萬元以下罰金」，及第17條第2 項增定「犯第4 條至第8 條
    之罪於偵查及審判中均自白者，減輕其刑」之規定。惟依該
    條例第36條規定自公布後6 個月施行，尚不生比較適用之問
    題）。被告因販賣而持有海洛因，其持有之低度行為應為販
    賣之高度行為所吸收，不另論罪。
  (二)被告就上開9 次販賣第一級毒品犯行，皆與尤裕進有犯意聯
    絡及行為分擔，均為共同正犯。起訴書僅記載被告與尤裕進
    就上開犯罪事實欄編號(四)、(五)、(八)犯行，有犯意聯絡及行為
    分擔而應論以共同正犯，尚有未合，應予更正。
  (三)被告所犯上開9 次販賣第一級毒品之行為，犯意各別，行為
    互殊，應予分論併罰。
  (四)毒品危害防制條例第4 條第1 項之罪，其法定刑為「死刑、
    無期徒刑」，刑度甚重。然同為販賣第一級毒品之人，其原
    因動機不一，犯罪情節未必盡同，或有大盤毒梟者，亦有中
    、小盤之分，甚或僅止於吸毒者友儕間為求互通有無之情形
    亦所在多有，其販賣行為所造成危害社會之程度自屬有異，
    法律科處此類犯罪，所設之法定最低本刑卻不可謂不重。為
    達懲儆被告，並可達防衛社會之目的者，自非不可依客觀之
    犯行與主觀之惡性二者加以考量其情狀，是否有可憫恕之處
    ，適用刑法第59條之規定酌量減輕其刑，期使個案裁判之量
    刑，能斟酌至當，符合比例原則。本件考量被告販賣第一級
    毒品，對象僅6 人，所得共9,000 元，數量及所得非多，且
    其收取價金後，均轉交予尤裕進，就全部犯罪情節觀之，尚
    非重大惡極，相較於長期、大量販賣毒品之真正毒梟而言，
    其對社會秩序與國民健康之危害，顯然較不成比例，且被告
    犯後已坦承犯行，甚有悔意，倘科以最輕之法定本刑無期徒
    刑，未免過苛，且無從與真正長期、大量販毒之惡行區別，
    是本院衡其犯罪情狀，認被告若科以最輕刑度，仍屬過重，
    在客觀上應足以引起一般人之同情，確有法重情輕之失衡情
    狀，爰均依刑法第59條之規定，就其上開9 次犯行，各予以
    酌量減輕其刑。
  (五)毒品危害防制條例第17條規定，犯同條例第4 條第1 項之罪
    ，供出毒品來源，「因而破獲」者，得減輕其刑。本件被告
    雖於查獲後，供述其毒品來源為尤裕進，惟經本院向臺中縣
    警察局清水分局查詢本案毒品上手偵辦結果，是否因被告供
    述而破獲尤裕進，經該局回覆以：「本案嫌犯尤裕進…販毒
    之事證係由本分局調查（通訊監察等）發現，並非由嫌犯乙
    ○○供述而查獲，且嫌犯尤裕進目前仍在逃通緝中…尚未查
    緝到案」，有該局98年9 月14日中縣清警偵字第0980038578
    號函在卷可參。本件既未破獲尤裕進之販毒事證，且尤裕進
    與被告實係共犯關係，被告即無從依毒品危害防制條例第17
    條規定減輕其刑。
  (六)爰審酌被告為圖私利販賣毒品，戕害他人健康，違反國家禁
    令，助長社會上施用毒品之不良風氣，對社會治安所生之危
    害非輕，惟其本案販賣之對象、數量、所得非多，且犯罪後
    已坦承犯行，供出共犯尤裕進及另名為尤裕進送交毒品收取
    價金之人陳松賢，足認其確有悔意，態度尚稱良好等一切情
    狀，分別量處如主文所示之刑，並定其應執行刑。公訴人具
    體求處有期徒刑20年，稍有過重，併予敘明。
  (七)扣案之NOKIA 廠牌行動電話1 支（含0000000000門號卡1 枚
    ），為被告所有供本案2 次販毒予莊欽傑使用之聯絡工具，
    業據其供承在卷，應依毒品危害防制條例第19條第1 項規定
    ，在該2 次犯行之論罪科刑主文項下分別予以諭知沒收。又
    按犯毒品危害防制條例第4 條至第9 條、第12條、第13條或
    第14條第1 項、第2 項之罪者，其供犯罪所用或因犯罪所得
    之財物均沒收之，如全部或一部不能沒收時，追徵其價額或
    以其財產抵償之，毒品危害防制條例第19條第1項定有明文
    。倘犯罪所得之財物為新臺幣時，因其本身即為我國現行貨
    幣價值之表示，固不發生追徵其價額之問題。惟其犯罪所得
    若為新臺幣以外之財物，而全部或一部不能沒收時，則應追
    徵其價額，使其繳納與原物相當之價額，或以其財產抵償之
    ，方能達到沒收之目的。其供犯罪所用之物若為新臺幣以外
    之財物，而全部或一部不能沒收時，亦同（最高法院98年度
    台上字第2083、3039號判決要旨參照）。次按毒品危害防制
    條例第19條第1 項規定，犯販賣毒品罪者，其犯罪所得之財
    物均沒收之，如全部或一部不能沒收時，追徵其價額或以其
    財產抵償之。係採義務沒收主義。故販賣毒品所得之對價，
    不問其中成本若干，利潤多少，均應全部諭知沒收，貫徹政
    府查禁煙毒之決心，以符立法本旨（最高法院91年度台上字
    第2419號判決要旨參照）。據此，本案被告與尤裕進就上開
    犯罪事實欄編號(一)至(九)販毒所得各1,000 元，合計9,000 元
    ，雖均未扣案，仍應依毒品危害防制條例第19條第1 項規定
    宣告連帶沒收，如全部或一部不能沒收時，以其2 人財產連
    帶抵償之。另0000000000號行動電話1 支（含門號卡1 枚）
    ，雖未據扣案，然為尤裕進買入後交予被告供本案販毒予林
    俊億、鄭森峰、王秋雄、林政翰、王清魁使用之聯絡工具，
    為共犯尤裕進所有之物，業據被告供明在卷，參諸前述說明
    ，亦應依毒品危害防制條例第19條第1 項規定諭知沒收，如
    全部或一部不能沒收時，與尤裕進連帶追徵其價額或以其與
    尤裕進財產連帶抵償之。
四、臺灣臺中地方法院檢察署98年度偵字第18997 號移送併案審
    理部分，與上開被告經起訴成罪之犯罪事實完全相同，為同
    一案件，本院併予審理而為判決。
據上論斷，應依刑事訴訟法第299 條第1 項前段，毒品危害防制
條例第4條第1項、第19條第1項，刑法第11條、第28條、第59條
、第51條第5款，判決如主文。
本案經檢察官甲○○到庭執行職務。
中    華    民    國    98    年    10    月    20    日
                  刑事第十一庭   審判長法  官  李雅俐
                                       法  官  蔡美華
                                       法  官  羅智文
以上正本證明與原本無異。
如不服本判決應於收受判決後10日內向本院提出上訴書狀，並應
敘述具體理由；其未敘述上訴理由者，應於上訴期間屆滿後20日
內向本院補提理由書（均須按他造當事人之人數附繕本）「切勿
逕送上級法院」。
                                       書記官  鄭淑英
中    華    民    國    98    年    10    月    20    日
附表
1.犯罪事實：如犯罪事實欄一之(一)所示部分。
  主文：乙○○共同販賣第一級毒品，處有期徒刑拾伍年貳月。
        扣案之NOKIA 廠牌行動電話壹支（含0000000000門號卡
        ）沒收；未扣案之販賣毒品所得新臺幣壹仟元與尤裕進
        連帶沒收，如全部或一部不能沒收時，以其與尤裕進財
        產連帶抵償之。
2.犯罪事實：如犯罪事實欄一之(二)所示部分。
  主文：乙○○共同販賣第一級毒品，處有期徒刑拾伍年貳月。
        扣案之NOKIA 廠牌行動電話壹支（含0000000000門號卡
        ）沒收；未扣案之販賣毒品所得新臺幣壹仟元與尤裕進
        連帶沒收，如全部或一部不能沒收時，以其與尤裕進財
        產連帶抵償之。
3.犯罪事實：如犯罪事實欄一之(三)所示部分。
  主文：乙○○共同販賣第一級毒品，處有期徒刑拾伍年貳月。
        未扣案之販賣毒品所得新臺幣壹仟元與尤裕進連帶沒收
        ，如全部或一部不能沒收時，以其與尤裕進財產連帶抵
        償之；未扣案之0000000000號行動電話壹支（含門號卡
        ）沒收，如全部或一部不能沒收時，與尤裕進連帶追徵
        其價額或以其與尤裕進財產連帶抵償之。
4.犯罪事實：如犯罪事實欄一之(四)所示部分。
  主文：乙○○共同販賣第一級毒品，處有期徒刑拾伍年貳月。
        未扣案之販賣毒品所得新臺幣壹仟元與尤裕進連帶沒收
        ，如全部或一部不能沒收時，以其與尤裕進財產連帶抵
        償之；未扣案之0000000000號行動電話壹支（含門號卡
        ）沒收，如全部或一部不能沒收時，與尤裕進連帶追徵
        其價額或以其與尤裕進財產連帶抵償之。
5.犯罪事實：如犯罪事實欄一之(五)所示部分。
  主文：乙○○共同販賣第一級毒品，處有期徒刑拾伍年貳月。
        未扣案之販賣毒品所得新臺幣壹仟元與尤裕進連帶沒收
        ，如全部或一部不能沒收時，以其與尤裕進財產連帶抵
        償之；未扣案之0000000000號行動電話壹支（含門號卡
        ）沒收，如全部或一部不能沒收時，與尤裕進連帶追徵
        其價額或以其與尤裕進財產連帶抵償之。
6.犯罪事實：如犯罪事實欄一之(六)所示部分。
  主文：乙○○共同販賣第一級毒品，處有期徒刑拾伍年貳月。
        未扣案之販賣毒品所得新臺幣壹仟元與尤裕進連帶沒收
        ，如全部或一部不能沒收時，以其與尤裕進財產連帶抵
        償之；未扣案之0000000000號行動電話壹支（含門號卡
        ）沒收，如全部或一部不能沒收時，與尤裕進連帶追徵
        其價額或以其與尤裕進財產連帶抵償之。
7.犯罪事實：如犯罪事實欄一之(七)所示部分。
  主文：乙○○共同販賣第一級毒品，處有期徒刑拾伍年貳月。
        未扣案之販賣毒品所得新臺幣壹仟元與尤裕進連帶沒收
        ，如全部或一部不能沒收時，以其與尤裕進財產連帶抵
        償之；未扣案之0000000000號行動電話壹支（含門號卡
        ）沒收，如全部或一部不能沒收時，與尤裕進連帶追徵
        其價額或以其與尤裕進財產連帶抵償之。
8.犯罪事實：如犯罪事實欄一之(八)所示部分。
  主文：乙○○共同販賣第一級毒品，處有期徒刑拾伍年貳月。
        未扣案之販賣毒品所得新臺幣壹仟元與尤裕進連帶沒收
        ，如全部或一部不能沒收時，以其與尤裕進財產連帶抵
        償之；未扣案之0000000000號行動電話壹支（含門號卡
        ）沒收，如全部或一部不能沒收時，與尤裕進連帶追徵
        其價額或以其與尤裕進財產連帶抵償之。
9.犯罪事實：如犯罪事實欄一之(九)所示部分。
  主文：乙○○共同販賣第一級毒品，處有期徒刑拾伍年貳月。
        未扣案之販賣毒品所得新臺幣壹仟元與尤裕進連帶沒收
        ，如全部或一部不能沒收時，以其與尤裕進財產連帶抵
        償之；未扣案之0000000000號行動電話壹支（含門號卡
        ）沒收，如全部或一部不能沒收時，與尤裕進連帶追徵
        其價額或以其與尤裕進財產連帶抵償之。
附錄論罪科刑法條
毒品危害防制條例第4條第1項
製造、運輸、販賣第一級毒品者，處死刑或無期徒刑；處無期徒
刑者，得併科新臺幣 1 千萬元以下罰金。


司法院資訊處製作；財團法人民間司法改革基金會備份。
